【裁判字號】    89,上訴,575
【裁判日期】    890428
【裁判案由】    偽造有價證券
【裁判全文】
臺灣高等法院刑事判決                            八十九年度上訴字第五七五號
    上  訴  人
    即  自訴人  乙○○
    被      告  甲○○
右上訴人因被告偽造有價證券案件，不服台灣新竹地方法院八十八年度自字第三九號
，中華民國八十八年十二月二十九日第一審判決，提起上訴，本院判決如左：
    主  文
原判決撤銷，發回台灣新竹地方法院。
    理  由
一、按犯罪之被害人得提起自訴，刑事訴訟法第三百十九條第一項前段定有明文。又
    與國家或社會同時被害之個人，仍不失為因犯罪而直接被害之人。有價證券之本
    質，在得自由轉讓流通，且其實行券面所載之權利與其占有證券有不可分離之關
    係，申言之，執有證券者，始得主張券面所載之權利，若不占有證券即不得主張
    權利。支票乃有價證券之一種，自訴人既執有支票，自得行使其票面記載之權利
    。其執有之支票因偽造而不能兌現，固為破壞社會交易之信用，有害社會法益，
    但同時亦侵害執票人之權利，不能謂於個人法益未受損害。因而善意轉讓取得該
    支票之人，自係其直接被害人而得對該偽造支票之行為人提起自訴。（參照最高
    法院五十年台非字第四五號判例、七十三年台上字第四八一七號判例、八十四年
    台上字第六三九九號判決）
二、本件自訴意旨略以：被告甲○○與前妻畢建萍原為高碩服飾有限公司（下稱高碩
    公司）負責人，高碩公司於八十六年三月間變更負責人為張嵩旗，畢亞晴未將其
    持有之高碩公司支票及印章，交還高碩公司，而被告未獲得高碩公司股東會之同
    意，仍以高碩公司名義簽發高碩公司之支票，支付其私人債務，如該公司負責人
    欲將公司之支票授與甲○○簽發清償其私人之債務，則係增加高碩公司之債務之
    負擔，應經高碩公司股東會之決議，惟高碩公司章程並未明定執行業務股東，得
    不需經股東會議，私將公司之支票交給被告或他人簽發使用，被告未經高碩公司
    合法授權，而簽發高碩公司名義之支票，已足構成偽造有價證券罪責甚明；又畢
    建萍於離去高碩公司職務後，未將其保管之高碩公司支票印章交還高碩公司，復
    交予被告簽發，顯已觸犯侵占高碩公司財物罪責。
三、本件上訴人即自訴人上訴意旨略以：本件係因被告行使偽造之支票二張給付予張
    瀚仁裝璜工程款，張瀚仁再交付上開偽造之支票予自訴人，自訴人係因善意轉讓
    取得該二支票，原判決理由二則記載被告將偽造之支票二張向張瀚仁調現，其與
    事實卷內資料不符，自訴人為該偽造有價證券案件之直接受害人，原判決諭知自
    訴不受理，顯有未合，祈請撤銷原判決發回更審。
四、原判決以：自訴人所指訴之事實及其所提出之高碩公司支票影本、新竹市票據交
    換所存款不足退票單影本各二紙為證，縱然屬實，被告未經高碩公司授權而盜用
    公司印章偽造支票二張，其被害人為高碩公司，與自訴人無涉。又自訴人指稱將
    偽造之支票二張向案外人即其子張瀚仁調現，張瀚仁再交付上開偽造之支票予自
    訴人等語，自訴人亦非直接受害人甚明，而認為自訴人不得提起自訴，逕為自訴
    不受理之判決。惟查支票之持票人，既持有支票，即得行使其票面上記載之權利
    ，且有價證券具有流通之效力，因而上訴人即自訴人乙○○與案外人張瀚仁究發
    生票據法上之關係，亦或係單純之交付票款，實有探究之必要；縱自訴人與案外
    人張瀚仁具有父子關係，亦仍可發生票據法上之關係，案外人張瀚仁既已轉讓交
    付該二張支票與自訴人乙○○，在形式上即已發生票據法上債權轉讓之關係，自
    訴人成為該二張支票之債權人，自得行使票據上之權利；依前揭說明，票據之持
    有人經提示票據未獲兌現，即其票據上之權利受有損害，持票人當然為偽造有價
    證券之直接受害人。如自訴人所述屬實，能否謂其不得提起自訴，非無研求之餘
    地，實情究竟如何，自有詳加調查究明之必要。原審未經詳察，予以不受理判決
    ，尚有未恰，上訴人即自訴人據此指摘原判決不當，即有理由，爰不經言詞辯論
    ，逕由本院將原判決撤銷，並將案件發回原審法院即台灣新竹地方法院。
五、據上論斷，應依刑事訴訟法第三百六十九條第一項後段、第三百七十二條，判決
    如主文。
中      華      民      國    八十九    年      四      月    二十八    日
                              臺灣高等法院刑事第二十一庭
                                  審判長法  官  葉  騰  瑞
                                        法  官  江  國  華
                                        法  官  魏  大喨
右正本證明與原本無異。
被告如不服本判決應於收受送達後十日內向本院提出上訴書狀，其未敘述上訴之理由
者並得於提起上訴後十日內向本院補提理由書（均須按他造當事人之人數附繕本）。
                                        書記官  洪  秋  帆
中      華      民      國    八十九    年      四      月    二十九    日


司法院資訊處製作；財團法人民間司法改革基金會備份。
